【裁判字號】    99,交聲,416
【裁判日期】    990519
【裁判案由】    交管條例聲異
【裁判全文】
臺灣板橋地方法院交通事件裁定         99年度交聲字第416號
原處分機關  交通部公路總局臺北區監理所
異  議  人
即受處分人  甲○○
上列異議人因違反道路交通管理處罰條例案件，對於交通部公路
總局臺北區監理所於民國99年1 月22日以北監營裁字第裁40-CG0
000000號、北監營裁字第裁40-CG0000000號違反道路交通管理事
件裁決書所為之處分，聲明異議，本院裁定如下：
    主  文
異議均駁回。
    理  由
一、異議意旨略以：異議人甲○○於民國98年11月15日上午11時
    31分許，騎乘車牌號碼K5P-633 號重型機車，行經臺北縣中
    和市○○路與中正路口（往板橋）時，因機車未在規定車道
    行駛之交通違規，經警依據採證照片逕行舉發；又於98年11
    月21日中午12時24分許，騎乘上開重型機車，行經上開路口
    時，因轉彎不依標誌、標線、號誌指示之交通違規，經警依
    據採證照片逕行舉發。然因當時右方車輛擁擠快撞到異議人
    ，伊不得已才騎到左邊車道。且採證之照相機前一百公尺至
    三百公尺應設置告示牌，又該照相機是否有檢測合格？若無
    則已違法，無公信力，為此依法聲明異議云云。
二、按機慢車兩段左轉標誌，用以告示左轉機器腳踏車或慢車駕
    駛人應遵照號誌指示，在號誌顯示允許直行時先行駛至右前
    方路口之左轉待轉區等待左轉，俟該方向號誌顯示允許直行
    後，再行續駛，以兩段方式完成左轉，本標誌設於實施機慢
    車兩段左轉路口附近顯明之處，並配合劃設機慢車左轉待轉
    區標線；機慢車左轉待轉區線，用以指示機器腳踏車或慢車
    駕駛人分段行駛，視需要設於號誌管制之交岔路口，道路交
    通標誌標線號誌設置規則第65條、第191 條分別定有明文。
    又按機器腳踏車行駛之車道，行駛至交岔路口其轉彎，應依
    標誌或標線之規定行駛，道路交通安全規則第99條第1 項前
    段、第2 項前段業有明定。又按汽車駕駛人轉彎時，不依標
    誌、標線、號誌指示者，處六百元以上一千八百元以下罰鍰
    ，並予記違規點數一點，道路交通管理處罰條例第48條第1
    項第2 款、第63條第1 項第1 款分別定有明文。再按汽車駕
    駛人，駕駛機器腳踏車，不在規定車道行駛者，處六百元以
    上一千八百元以下罰鍰，並記違規點數一點，道路交通管理
    處罰條例第45條第13款、第63條第1 項第1 款亦分別定有明
    文。復按汽車駕駛人之行為有經科學儀器取得證據資料證明
    其行為違規之情形，當場不能或不宜攔截製單舉發者，得逕
    行舉發；第一項逕行舉發，應記明車輛牌照號碼、車型等可
    資辨明之資料，以汽車所有人為被通知人製單舉發，道路交
    通管理處罰條例第7 條之2 第1 項第7 款、第4 項亦有明文
    規定。
三、經查：
  (一)本件異議人即受處分人甲○○於98年11月15日上午11時31分
    許，騎乘車牌號碼K5P-633 號重型機車，行經臺北縣中和市
    ○○路與中正路口（往板橋）時，因機車行駛於禁行機車車
    道之違規事實；及於98年11月21日中午12時24分許，騎乘上
    開重型機車，行經上開路口時，因轉彎不依標誌、標線、號
    誌指示之違規事實，均經警拍照採證後，嗣由臺北縣政府警
    察局分別於98年11月24日、98年11月27日依據採證照片逕行
    舉發，異議人於同年12月9 日提出申訴，經原舉發機關臺北
    縣政府警察局於99年1 月18日以北縣警交字第0990006900號
    函知異議人「…二、車號K5P-633 號重機車於98年11月15日
    11時31分許，行經中和市○○路與中正路口前違規經本局逕
    行舉發，陳述並無左轉一節。本案經派員現地勘查，中和市
    ○○路近中正路口號誌燈前設有「機車兩段式左轉」標誌，
    且於路口右側劃有「兩段式左轉待轉區○○○○道路交通安
    全規則第99條第2 項第1 款規定，內側車道設有禁行機車標
    誌或標線者，應依兩段方式進行左轉，不得由內側或其他車
    道左轉；且同條第1 項亦規定機車行駛之車道應依標誌或標
    線之規定行駛。本案就違規事實原依『道路交通管理處罰條
    例』第48條第1 項第2 款規定舉發，惟再檢視採證照片，尚
    無法證明已完成左轉，惟該車行駛禁行機車道屬實，爰請依
    違反道路交通管理事件統一裁罰基準及處理細則第33條更正
    依道路交通管理處罰條例第45條第13款『機車不在規定車道
    行駛』裁處。三、另上揭車號於98年11月21日12時24分許，
    行經中和市○○路與中正路口前違規經本局逕行舉發，陳述
    並無左轉一節。本案經調閱錄影檔案影像資料顯示，該時段
    號誌顯示直行箭頭綠燈，依規定所有車輛不得左轉，惟該車
    行駛內側車道逕予左轉，原舉發單載事實記載為『未依兩段
    方式左轉』，為符合舉證照片內容爰請依違反道路交通管理
    事件統一裁罰基準及處理細則第33條規定更正為『轉彎未依
    號誌指示』。」，嗣原處分機關於99年1 月22日分以北監營
    裁字第裁40-CG0000000號、北監營裁字第裁40-CG0000000號
    違反道路交通管理事件裁決書，依道路交通管理處罰條例第
    45條第13款、第48條第1 項第2 款之規定，分別裁處汽車駕
    駛人即異議人罰鍰新臺幣六百元，並各記違規點數一點，異
    議人於同日收受該裁決書後，於99年2 月2 日聲明異議等情
    ，有上開裁決書、交通部公路總局臺北區監理所送達證書、
    申訴書、臺北縣政府警察局98年11月24日北縣警交字第CG00
    00000 號、98年11月27日北縣警交字第CG0000000 號舉發違
    反道路交通管理事件通知單及原舉發機關上開函件影本等件
    附卷可稽。又異議人駕駛前開重型機車於上揭時間經過上開
    違規地點，分別有行駛於禁行機車車道以及左轉未依標誌、
    標線、號誌指示之違規事實，並有採證照片4 張在卷可證，
    以上事實足堪認定。
  (二)雖異議人以當時右側車輛擁擠快撞到伊，伊才不得已駛入左
    邊車道等詞置辯，惟依北縣警交字第CG0000000 號案所附之
    採證照片2 張顯示，異議人所駕駛的機車與其右側之白色自
    用小客車距離並非甚為接近，更無所謂「因當時右方車輛擁
    擠快撞到異議人，伊不得已才騎到左邊車道」之可言；另觀
    諸北縣警交字第CG0000000 號案所附採證照片2 張，異議人
    所駕駛的機車右側並無汽車行駛，且騎乘於其右側之各機車
    間之間隙雖非十分寬鬆，然並無壅塞堵塞之情狀，均難認有
    何須駛入禁行機車車道，或須違反標誌、標線、號誌指示去
    左轉，始能避免自己或他人生命、身體或財產上危險之緊急
    情況存在。異議人明顯駕駛機車違規行駛於禁行機車車道，
    以及不依標誌、標線、號誌指示違規逕行左轉，灼然甚明，
    其嗣後始杜撰所謂「因當時右方車輛擁擠快撞到異議人，伊
    不得已才騎到左邊車道」云云，毫無可取，本件事證明確，
    異議人即受處分人之違規行為均堪以認定。
  (三)又按汽車駕駛人之行為有下列情形之一，當場不能或不宜攔
    截製單舉發者，得逕行舉發：... 七、經以科學儀器取得證
    據資料證明其行為違規。前項第七款之科學儀器應採固定式
    ，並定期於網站公布其設置地點。但汽車駕駛人之行為屬下
    列情形之一者，不在此限：... 五、未依規定行駛車道。..
    . 九、行車速度超過規定之最高速限或低於規定之最低速限
    。對於前項第九款之違規行為，採用固定或非固定科學儀器
    取得證據資料證明者，於一般道路需至少於一百公尺，於高
    速公路、快速公路須至少於三百公尺前，明顯標示之，道路
    交通管理處罰條例第7 條之2 第1 項第7 款、第2 項但書第
    5 、9 款、第3 項分別定有明文。是上開法條第3 項之規定
    僅限於同條第2 項第9 款「行車速度超過規定之最高速限或
    低於規定之最低速限」之情形始有適用。經查，上開機車之
    違規行為分別為「機器腳踏車，不在規定車道行駛」、「轉
    彎不依標誌、標線、號誌指示」，是上述2 件違規案件既非
    道路交通管理處罰條例第7 條之2 第2 項第9 款「行車速度
    超過規定之最高速限或低於規定之最低速限」之情形，自無
    同條第3 項規定之適用，無在舉發地點前方一百或三百公尺
    予以標示之必要，異議人謂：採證之照相機前一百公尺至三
    百公尺應設置告示牌云云，殊屬誤會。再者，異議人辯稱本
    件照相機若未經經濟標檢局檢驗合格，即已違法，無公信力
    云云，惟照相設備有無經政府機關之檢驗與採證照片之公信
    力、證明力本屬二事，而照相設備本身與雷達式測速儀器涉
    及精密速率計算不同，非如測速儀器需有度量衡上之精密運
    算始能判定違規與否。本件依照相設備攝得之照片即足以證
    明異議人有上述2 件明確之違規事實，與照相設備是否業經
    檢測合格無關。
四、綜上所述，異議人上開2 件違規事實至堪認定，原處分機關
    依前揭道路交通管理處罰條例第45條第13款、第48條第1 項
    第2 款及違反道路交通管理事件統一裁罰基準表之規定，分
    別裁處異議人罰鍰六百元，並依道路交通管理處罰條例第63
    條第1 項第1 款規定，各記違規點數一點，核無違誤，異議
    人猶執前詞置辯，均無理由，均應予駁回。
據上論斷，應依道路交通管理處罰條例第87條第2 項，道路交通
案件處理辦法第19條，裁定如主文。
中    華    民    國    99    年    5     月    19    日
                        交通法庭  法  官  戴嘉清
以上正本證明與原本無異
如不服本裁定應於送達後5 日內向本院提出抗告狀
                                  書記官  廖貞音
中    華    民    國    99    年    5     月    19    日

司法院資訊處製作；財團法人民間司法改革基金會備份。
